臺灣高等法院臺中分院刑事判決　　　　96年度上訴字第2511號
上　訴　人　臺灣苗栗地方法院檢察署檢察官
被　　　告　甲○○
選任辯護人　繆璁律師
上列上訴人因被告偽證案件，不服臺灣苗栗地方法院96年度訴字
第205號中華民國96年7月30日第一審判決（起訴案號：臺灣苗栗
地方法院檢察署 96年度蒞追字第1號），提起上訴，本院判決如
下：
    主  文
上訴駁回。
    事  實
一、甲○○係臺灣苗栗地方法院 95年度訴字第312號林金發偽造
    文書等案件（下稱前案）之證人。前案中林金發與台灣加德
    隆國際開發有限公司（下稱加德隆公司）間所為之機械買賣
    交易情形為何，係於案情有重要關係之事項。然甲○○並未
    親自參與見聞上開交易情形，竟為迴護林金發，而基於偽證
    之故意，於民國96年3月29日9時30分許該院審判時，在刑事
    第 2法庭，供前具結後，自行杜撰虛偽陳述該項交易之前後
    總金額、付款方式、付款性質為訂金或尾款等交易細節（至
    於有無於94年7月9日簽收加德隆公司所交付之新台幣（下同
    ） 100萬元現金，非在此虛偽陳述範圍），嗣因多處前後矛
    盾，無法合理交待緣由，終在法院補充訊問時，自白坦承僅
    見聞被告於 94年7月9日簽收加德隆公司所交付之100萬元現
    金外，其餘先前之交易細節並未見聞，上開證述內容，是自
    己硬加拼湊而成。
二、案經檢察官於上開案件辯論時，當庭言詞追加起訴。
    理  由
一、訊據被告甲○○於對於上開事實坦承不諱，且觀之其於前案
    中之作證情形，先是於辯護人主詰問時證稱：林金發因與加
    德隆公司之機械買賣，於7月9日在嘉義簽收 100萬元為訂金
    ；後於檢察官反詰問時又謂：與加德隆公司於 7月間之交易
    僅有1筆100萬元，但有100萬元是用匯款，另有100萬元是現
    金交付等語，究竟該筆交易之總金額為何，已令人難以明瞭
    。嗣經辯護人覆主詰問，被告乃稱：與加德隆公司共交易 1
    次，計300萬元，100萬元是現金給付，剩下以匯款方式辦理
    ；但於檢察官覆反詰問時又改稱： 100萬元是事後才拿，是
    尾款性質，至於為何其帳戶存簿內根本沒有 200萬元之匯款
    紀錄，則表示時間太久記不得等語，顯然其證詞不但前後矛
    盾，且與客觀證據已然不符，而無法自圓其說。最後在法院
    提示其帳戶存簿內有加德隆公司匯入1筆510萬元之款項，並
    質問該筆匯款性質時，竟又謂該510萬元與前述之300萬元即
    為同一筆交易等語，其證詞已欠缺根本之合理性而令人無法
    置信（以上均見該次審理筆錄，即原審卷第4-10頁）。由此
    可見，其上開證詞，確係自行杜撰虛偽陳述無誤，其自白應
    與事實相符，堪予採信。又前案被告林金發與加德隆公司之
    機械買賣交易情形，事關前案被告林金發於前案中之辯解可
    否採信，該事項之有無，當足以影響於裁判結果，自屬關於
    案情之重要事項。此外，被告於當時作證前，已供前具結，
    有結文乙紙附於前案卷中，並於前案審理筆錄中記載甚明（
    見原審卷第3頁）。是本件事證明確，被告犯行堪予認定。
二、按刑法上之偽證罪，不以結果之發生為要件，一有偽證行為
    ，無論當事人是否因而受有利或不利之判決，均不影響其犯
    罪之成立，最高法院著有71年台上字第8127號判例可資參照
    。雖前案審理結果，本院採信前案被告林金發之辯解，而維
    持原審無罪之判決，但此係因有其他事證存在之緣故，不得
    因此即認被告前開所證不足以影響裁判結果。是核被告所為
    ，係犯刑法第 168條之偽證罪。檢察官追加起訴意旨已敘及
    被告具結後虛偽證稱：是在7月9日在嘉義簽收由加德隆公司
    給付的買賣訂金 100萬元等情，其中關於被告所證：簽收之
    100 萬元為買賣訂金部分（即付款之性質），並非被告親身
    見聞之事實，而為偽證，亦已明確認定如前。是此部分應為
    有罪之認定。又被告當時所證其他關於該項交易之前後總金
    額、付款方式、付款性質為訂金或尾款等交易細節之全部內
    容，亦均屬偽證，雖未經檢察官於追加起訴意旨中敘明，惟
    其既與上開已起訴且應認定有罪部分，有事實上 1罪關係，
    自得由一併審理認定。再被告於前案裁判確定前，即已自白
    偽證犯行，應依刑法第172條規定減輕其刑。
三、原審審理結果，認被告犯上開之罪，適用刑法第 168條、第
    172條、第74條第1項第1款、第 2項第4款、中華民國96年罪
    犯減刑條例第2條第1項第3款、第7條等規定，並審酌被告先
    前並無前科，有臺灣高等法院被告前案紀錄表可證，其品行
    應屬良善，此次所為偽證犯行，應是為免前案被告林金發受
    冤抑，基於其與前案被告林金發之個人情誼使然，犯後於前
    案及本案中均坦承而有悔意及其他等一切情狀，量處被告有
    期徒刑3月。又敘明被告所為本件犯行，係於96年4月24日以
    前所犯，應依中華民國96年罪犯減刑條例第 2條第1項第3款
    予以減刑，並依同條例第 7條於主文諭知其減得之刑。另審
    酌被告先前並無前科，經此偵、審程序後，爾後當知如為證
    人應誠實作證，而無再犯之虞，併為緩刑 2年之宣告，另為
    使被告為其行為付出實質代價，並依修正後刑法第 74條第2
    項第4款命向國庫支付8萬元。經核原審判決上開認事用法並
    無違誤，量刑亦稱妥適。檢察官上訴意旨認原審量刑過低及
    認不應給予緩刑宣告，並無理由。
四、公訴意旨另謂：被告甲○○就前案被告林金發有無跟自稱黃
    義明之人簽約及其因此交付50萬元現金之來源，具結後虛偽
    證稱：曾在場見聞前案被告林金發跟自稱黃義明之人交易，
    該項交易所支付之50萬元，是從7月9日在嘉義簽收加德隆公
    司之100萬元所支付等情，亦構成偽證行為之1部。然證人之
    陳述有部分前後不符，或相互間有所歧異時，究竟何者為可
    採，法院仍得本其自由心證予以斟酌，非謂一有不符或矛盾
    ，即應認其全部均為不可採信，最高法院著有74年台上字第
    1599號判例可供參考。訊據被告就此部分堅決否認有何偽證
    犯行，供稱：所證上開情節，均確有其事等語。經查證人乙
    ○○於本院審理時到庭證稱：其當時在加德隆公司擔任機械
    行銷，加德隆公司曾跟林金發買砂石場設備，約在94年5、6
    月間談妥交易，其老闆在 94年7月8日交代其領100萬元出來
    ，隔天（94年7月9日）在砂石廠那邊把錢交給林金發，交錢
    當時林金發、甲○○及砂石場老闆都在場，其有請林金發簽
    收收到100萬元現金的收據等語（見本院卷 96年10月31日審
    判筆錄），並有該收據影本 1紙在卷可稽（見前案原審卷第
    132 頁），足見被告甲○○於前案具結證稱見聞台灣加德隆
    公司交付 100萬元現金予林金發乙節，尚非編造之詞。又前
    案被告林金發於94年11月21日檢察官訊問時稱：與「黃義明
    」交易當時，有他與太太兩人在場等語（見前案偵卷第44頁
    ）。檢察官隨即諭知應陳報其太太之年籍資料，惟截至檢察
    官於95年5月16 日起訴時，林金發均未敢有所陳報（見前案
    偵卷第45頁）。其於前案原審審理中始承認：當時所述的「
    太太」，其實就是甲○○（見前案原審卷第164、165頁）。
    然被告甲○○於前案原審具結證述前，已經明確陳述與林金
    發無親屬關係，前案被告林金發對於甲○○究竟是什麼「太
    太」也無言以對（見前案原審卷第152、165頁），可見兩人
    關係非比尋常，但並非正式夫妻關係。由此即無怪乎被告甲
    ○○為何在檢察官以證人身分詰問時，否認為林金發之女友
    ，亦否認林金發會以「太太」相稱（見前案原審卷第 154、
    155頁），但卻要在親身見聞之外，還要甘冒偽證犯行，為
    前案被告林金發洗刷冤屈。是不能徒執前案被告林金發於前
    案中之辯解有部分前後矛盾之情形，以及被告甲○○已有前
    開偽證犯行，即認定被告甲○○所為上開見聞前案被告林金
    發跟自稱黃義明之人交易所支付之50萬元，是從7月9日在嘉
    義簽收加德隆公司之 100萬元而來之證詞亦屬偽證。故此部
    分應認為不能證明被告犯偽證罪，惟檢察官以此部分與前揭
    判決有罪部分為事實上之 1罪而為起訴，爰不另為無罪之諭
    知。檢察官上訴意旨認被告上開部分亦構成偽證，並無理由
    ，應予駁回。
據上論結，應依刑事訴訟法第368條，判決如主文。
本案經檢察官丙○○到庭執行職務。
中　　華　　民　　國　　96　　年　　11　　月　　14　　日
        　　刑事第八庭    審判長法　官  羅  得  村
　　　　　　　　　　　　　　    法　官  劉  榮  服
　　　　　　　　　　　　　　　  法　官  張  靜  琪
上列正本證明與原本無異。
如不服本判決應於收受送達後十日內向本院提出上訴狀，其未敘
述上訴之理由者並得於提起上訴後十日內向本院補提理由書（均
須按他造當事人之人數附繕本）。
                                書記官  陳  俞  豪
中　　華　　民　　國　　96　　年　　11　　月　　14　　日
